【裁判字號】    99,易,1480
【裁判日期】    990825
【裁判案由】    詐欺
【裁判全文】
臺灣高雄地方法院刑事判決              99年度易字第1480號
公  訴  人  臺灣高雄地方法院檢察署檢察官
被      告  乙○○
上列被告因詐欺案件，經檢察官提起公訴（99年度偵字第4447號
），被告於準備程序就被訴事實為認罪之陳述，經告知其簡式審
判程序之旨，並聽取當事人之意見後，本院合議庭裁定改由受命
法官行簡式審判程序，判決如下：
    主    文
乙○○幫助犯詐欺取財罪，處拘役肆拾日，如易科罰金，以新臺
幣壹仟元折算壹日。緩刑貳年，緩刑期間付保護管束，並應向檢
察官指定之政府機關、政府機構、行政法人、社區或其他符合公
益目的之機構或團體，提供肆拾伍小時之義務勞務。
    事    實
一、乙○○於民國（下同）98年11月5 日某時，見報紙分類廣告
    欄有刊登應徵司機之徵人訊息，即以其行動電話門號000000
    0000號，撥打行動電話門號0000000000（該門號係洪文智所
    申辦，所涉詐欺案件，另由臺灣臺中地方法院併案審理中）
    ，由自稱「胡經理」之真實姓名年籍不詳之成年男子接聽，
    「胡經理」要求乙○○提供金融機構帳戶及提款卡，以資查
    核信用，乙○○聽聞後，當時已懷疑「胡經理」取得該帳戶
    資料後，可能遭詐騙集團成員使用做為詐騙工具，並可預見
    一般人取得他人金融帳戶，常與財產犯罪有密切之關連，亦
    知悉詐騙集團等不法份子經常利用他人存款帳戶、提款卡、
    密碼以轉帳方式詐取他人財物，並以此方式逃避檢警機關之
    追查，仍基於不違反其本意之幫助詐欺犯意，於翌（6 ）日
    12時許，在高雄市三民區○○○路「國立科學工藝博物館」
    對面之「高雄牛乳大王」前，將其所申辦之台新國際商業銀
    行苓雅分行帳戶（帳號：00000000000000，下稱台新銀行帳
    戶）之提款卡，交付予「胡經理」所屬之詐欺集團成員，並
    於電話中告知對方該提款卡密碼，而容任該詐欺集團使用上
    開帳戶做為詐欺取財之犯罪工具。嗣該詐欺集團成員取得上
    開帳戶資料後，共同基於意圖為自己不法所有之犯意聯絡，
    推由該詐欺集團中某成員，於同年月7 日某時許，撥打電話
    向甲○○佯稱：因刷卡作業有誤，須至自動櫃員機重新操作
    以更正作業上之錯誤云云，致甲○○陷於錯誤，依指示操作
    自動櫃員機，於同（7 ）日17時19分許，匯款新臺幣（下同
    ）2 萬9987元至乙○○台新銀行帳戶內。嗣甲○○發覺受騙
    ，而報警處理，始循線查悉上情。
二、案經高雄市政府警察局丙○分局移送臺灣高雄地方法院檢察
    署偵查起訴。
    理    由
一、按本件被告乙○○所犯為死刑、無期徒刑、最輕本刑為3 年
    以上有期徒刑或高等法院管轄第一審案件以外之罪，其於準
    備程序中就被訴事實為有罪之陳述，經告知其簡式審判程序
    之旨，並聽取當事人之意見後，本院合議庭認無不得或不宜
    適用簡式審判程序之處，依刑事訴訟法第273 條之1 第1 項
    、第284 條之1 規定，裁定由受命法官獨任行簡式審判程序
    審理，合先敘明。
二、上揭事實，業據被告於本院審理中坦承不諱（參本院2 卷第
    14頁正面、21頁正面），與被害人甲○○於警詢之證述，參
    核相符（參偵卷第8 、9 頁），並有自由時報98年11月5 日
    分類廣告影本、乙○○台新銀行帳戶存摺影本、台新銀行自
    動櫃員機交易明細表、受理詐騙帳戶通報警示簡便格式表、
    反詐騙案件紀錄表、金融機構聯防機制通報單（參警卷第10
    至16頁）等在卷可稽，足認被告上開自白，與卷內積極事證
    相符，堪予採信。又參諸被告於偵訊坦承：「（你輕率將金
    融帳戶拿給他人，不怕被他人拿去利用？）我有想到，所以
    我每天去刷本子，注意對方有無使用我帳戶做資金上往來」
    、「（所以你交給對方時，就知詐騙集團有使用人頭帳戶當
    工具？）我當時就有懷疑」、「（你知道詐騙集團常使用人
    頭帳戶當工具？），我交帳戶時就已經知道了」、「（你應
    徵時跟自稱胡經理的對方有無見過面？）沒有」、「對方說
    這幾天還我，我打完1 、2 次就覺得不對」等語明確（見偵
    卷第44、45頁）；且於本院審理時亦坦承：「我把資料交給
    對方後，我也有懷疑對方」、「我是星期五將資料交給對方
    ，到隔週星期一我就到銀行要辦理掛失，銀行跟我說帳戶已
    經被列為警示帳戶」、「我承認保管帳戶等資料有疏忽」等
    語明確（見本院2 卷第14頁），印證相符。顯見，被告在98
    年11月6 日交付台新銀行帳戶提款卡及密碼給詐欺集團成員
    時，已發覺該帳戶資料可能遭移作非法使用，然仍未立即向
    警方報案，亦未向台新銀行辦理掛失，仍遲至第3 天之98年
    11月9 日，始向銀行辦理掛失，然已遭「胡經理」所屬詐欺
    集團成員持以作為詐欺犯罪之匯款帳戶使用，被害人甲○○
    已因此被騙受害。是被告交付上開帳戶資料，確有基於不違
    反其本意之幫助他人詐欺之犯意與犯行，事證明確，洵堪認
    定，應依法論科。
三、按刑法上之幫助犯，係指以幫助之意思，對於正犯資以助力
    ，而未參與實施犯罪之行為者而言。被告提供台新銀行帳戶
    予詐欺集團成員為實施詐欺取財之工具，其單純提供帳戶予
    人使用行為，究與向被害人施行詐術有別，亦無證據證明被
    告有參與詐欺取財犯行之構成要件行為，是被告所為僅屬對
    於詐欺集團成員遂行詐欺犯行資以助力而已。本件核被告所
    為，係刑法第30條第1 項、第339 條第1 項之詐欺取財罪之
    幫助犯。被告為幫助犯，所犯情節較正犯為輕，依刑法第30
    條第2 項規定，減輕其刑。爰審酌被告疏於保管銀行帳戶資
    料，致該帳戶提供詐欺集團成員詐財使用，不僅助長犯罪風
    氣，亦造成被害人受害非輕，固有不該；惟念其於犯後坦承
    犯行，態度尚可，暨其犯罪之動機、目的、手段等一切情狀
    ，量處如主文所示之刑，並諭知如易科罰金之折算標準，以
    資懲儆。
四、末查被告前未曾因故意犯罪受有期徒刑以上刑之宣告，有台
    灣高等法院被告前案紀錄表附卷可參，堪認素行尚可，被告
    經此警偵審及科刑宣告後，當知所警惕，應無再犯之虞，本
    院認對其所宣告之刑，以暫不執行為適當，併宣告緩刑2 年
    ，以勵自新。另依刑法第93條第1 項第2 款規定宣告緩刑期
    間付保護管束，俾由觀護人予以適當督促，並發揮附條件緩
    刑制度之立意，避免短期自由刑肇致之弊端，以期符合緩刑
    之目的。至被告究應向何政府機關、政府機構、行政法人、
    社區或其他符合公益目的之機構或團體提供義務勞務，則屬
    執行問題，宜由執行檢察官斟酌全案情節及各機構或團體之
    需求，妥為指定。
據上論結，應依刑事訴訟法第273 條之1 第1 項、第284 條之1
、第299 條第1 項前段，刑法第30條、第339 條第1 項、第41條
第1 項前段、第74條第1 項第1 款、第2 項第5 款、第93條第1
項第2 款，刑法施行法第1 條之1 ，判決如主文。
本案經檢察官丁○○到庭執行職務
中    華    民    國    99    年    8     月    25    日
                  刑事第二庭  法  官  李昆南
以上正本證明與原本無異。
如不服本判決應於收受送達後10日內向本院提出上訴書狀，並應
敘述具體理由；如未敘述上訴理由者，應於上訴期間屆滿後20日
內向本院補提理由書（均須按他造當事人之人數附繕本）「切勿
逕送上級法院」。
中    華    民    國    99    年    8     月    26    日
                              書記官  莊永利
附錄本判決論罪之法條：
刑法第339 條第1 項（普通詐欺罪）
意圖為自己或第三人不法之所有，以詐術使人將本人或第三人之
物交付者，處5 年以下有期徒刑、拘役或科或併科1 千元以下罰
金。

司法院資訊處製作；財團法人民間司法改革基金會備份。
